【裁判字號】    99,審訴,3314
【裁判日期】    991015
【裁判案由】    毒品危害防制條例
【裁判全文】
臺灣高雄地方法院刑事判決            99年度審訴字第3314號
公  訴  人  臺灣高雄地方法院檢察署檢察官
被      告  乙○○
上列被告因毒品危害防制條例案件，經檢察官提起公訴（99年度
毒偵字第4822號），嗣本院訊問被告後，因被告就其被訴事實為
有罪之陳述，經詢問被告及檢察官之意見後，合議庭裁定由受命
法官依簡式審判程序獨任審理，並判決如下：
    主  文
乙○○施用第一級毒品，累犯，處有期徒刑壹年。扣案之第一級
毒品海洛因壹包（檢驗前淨重零點壹玖柒公克，檢驗後淨重零點
壹柒柒公克，含包裝袋壹只），沒收銷燬之。扣案之注射針筒參
支、玻璃球吸食器肆具、包裝袋壹只，均沒收。
    事  實
一、乙○○前於民國87年間因施用毒品案件，經送觀察勒戒後，
    因認無繼續施用毒品傾向，而於87年7月3日執行完畢釋放，
    並經臺灣臺中地方法院以97年度訴字第881號判決諭知免刑
    。復於上開觀察勒戒執行完畢釋放後5年內，於88年間再因
    施用毒品案件，經臺灣桃園地方法院以88年度毒聲字第643
    號裁定送觀察勒戒後，認有繼續施用毒品傾向，再經臺灣桃
    園地方法院以88年度毒聲字第1325號裁定令入戒治處所施以
    強制戒治，於88年8月24日停止其處分出監，並付保護管束
    ，於89年2 月27日保護管束期滿執行完畢，並經臺灣桃園地
    方法院以88年度訴字第311 號判處有期徒刑8 月確定。又因
    施用毒品案件，經臺灣桃園地方法院以94年度訴字第1738號
    判處有期徒刑1 年、6 月，合併定應執行刑為有期徒刑1 年
    4 月確定。復因詐欺案件，經臺灣板橋地方法院以95年度訴
    字第2612號判處有期徒刑7 月確定，上開2 案經臺灣板橋地
    方法院以96年度聲減字第1917號裁定減刑後合併定應執行刑
    為有期徒刑11月確定，於96年7 月16日因縮刑期滿執行完畢
    出監。詎其不知悔改，明知海洛因、甲基安非他命業經毒品
    危害防制條例第2 條第2 項第1 款、第2 款明定為第一、二
    級毒品，不得非法施用，仍基於施用第一級毒品海洛因、第
    二級毒品甲基安非他命之犯意，於99年7 月20日下午某時許
    ，在高雄縣美濃鎮○○路之土地公廟旁，以海洛因摻混甲基
    安非他命置入玻璃球燒烤之方式，同時施用第一級毒品海洛
    因及第二級毒品甲基安非他命1 次。嗣於同日23時30分許，
    因另涉竊盜案件遭警方通緝，在上開土地供廟旁為警緝獲，
    並當場扣得其所有之第一級毒品海洛因1 包（檢驗前淨重
    0.197 公克，檢驗後淨重0.177 公克）、注射針筒3 支、玻
    璃球吸食器4 具、包裝袋1 只。經乙○○同意採集尿液送驗
    ，檢驗結果呈嗎啡、甲基安非他命陽性反應，始悉上情。
二、案經高雄縣政府警察局旗山分局報告臺灣高雄地方法院檢察
    署檢察官偵查起訴。
    理  由
一、本件被告乙○○所犯為死刑、無期徒刑、最輕本刑為3年以
    上有期徒刑以外之罪，其於審判程序中就被訴事實為有罪之
    陳述，經本院告知簡式審判程序之旨，並聽取當事人意見後
    ，認宜進行簡式審判程序，爰依刑事訴訟法第273條之1第1
    項規定，裁定進行簡式審判程序，合先敘明。又簡式審判程
    序之證據調查，依刑事訴訟法第273條之2規定，不受同法第
    159條第1項審判外陳述排除之限制，再被告對於卷內之各項
    證據亦不爭執證據能力（本院卷第23頁背面、第24頁），故
    卷內所列之各項證據，自得作為證據，先予敘明。
二、前揭事實，業據被告於警詢、偵訊及本院審理中坦承不諱；
    其為警查獲時所採尿液經送檢驗結果（檢體編號：旗警編號
    223 號），確呈嗎啡、甲基安非他命之陽性反應，此有高雄
    縣政府警察局旗山分局偵查隊毒品危害防制條例案件嫌疑犯
    代號與真實姓名對照表、高雄縣政府警察局採集尿液檢體監
    管紀錄表、臺灣檢驗科技股份有限公司濫用藥物檢驗報告各
    1 份（參警卷第23、24頁；偵卷第29頁）在卷可稽。另扣案
    之第一級毒品海洛因1 包，經送鑑驗結果，確含海洛因成分
    （檢驗前淨重0.197 公克、檢驗後淨重0.177 公克），此有
    高雄市立凱旋醫院濫用藥物成品檢驗鑑定書1 紙（參院卷第
    16頁）附卷可稽。此外，復有扣案之注射針筒3 支、玻璃球
    吸食器4 具、包裝袋1 只等物可資佐憑。綜上所述，被告上
    開任意性之自白既有前揭證據可佐，核與事實相符，自得採
    為論罪科刑之依據。是本案事證已臻明確，被告犯行洵堪認
    定。
三、按毒品危害防制條例於92年7月9日修正公布，自93年1月9日
    施行，其中第20條、第23條將施用毒品之刑事處遇程序程序
    ，區分為「初犯」及「5年內再犯」、「5年後再犯」。依其
    立法理由之說明：「初犯」，經觀察、勒戒或強制戒治後，
    應為不起訴處分或不付審理之裁定；經觀察、勒戒或強制戒
    治執行完畢釋放後，「5年內再犯」者，因其再犯率甚高，
    原實施之觀察、勒戒及強制戒治既已無法收其實效，爰依法
    追訴或裁定交付審理。至於經觀察、勒戒或強制戒治執行完
    畢釋放後，「5年後再犯」者，前所實施之觀察、勒戒或強
    制戒治已足以遮斷其施用毒品之毒癮，為期自新及協助其斷
    除毒癮，仍適用「初犯」規定，先經觀察、勒戒或強制戒治
    之程序。從而依修正後之規定，僅限於「初犯」及「5年後
    再犯」2種情形，始應先經觀察、勒戒或強制戒治程序。倘
    被告於5年內已再犯，經依法追訴處罰，縱其第3次（或第3
    次以上）再度施用毒品之時間，在初犯經觀察、勒戒或強制
    戒治執行完畢釋放5年以後，已不合於「5年後再犯」之規定
    ，且因已於「5年內再犯」，顯見其再犯率甚高，原實施觀
    察、勒戒或強制戒治，已無法收其實效，即應依該條例第10
    條處罰（最高法院95年5 月9 日第7 次刑事庭會議決議參照
    ）。本件被告前因施用毒品案件，經送觀察勒戒，於87年7
    月3日 執行完畢，嗣因施用毒品案件，經臺灣桃園地方法院
    裁定送觀察勒戒、強制戒治，並以88年度訴字第311 號判處
    有期徒刑8 月確定，於90年1 月3 日執行完畢出監。又因施
    用毒品案件，經臺灣桃園地方法院以94年度訴字第1738號判
    處有期徒刑1 年、6 月，合併定應執行刑為有期徒刑1 年4
    月確定。復與所犯詐欺案件所處之刑，經法院裁定減刑後合
    併定應執行刑為有期徒刑11月確定，於96年7 月16日因縮刑
    期滿執行完畢出監等情，有臺灣高等法院被告前案紀錄表1
    份在卷可按，故被告於前述觀察勒戒執行完畢釋放後，5 年
    內再犯上開施用毒品罪，並經判決確定，則其再度犯本件施
    用毒品犯行，雖距前述強制戒治執行完畢釋放後已逾5 年，
    揆諸前開說明，仍應依法論科。
四、核被告乙○○所為，係犯毒品危害防制條例第10條第1項之
    施用第一級毒品罪及同條第2項之施用第二級毒品罪。被告
    因施用而持有海洛因、甲基安非他命之低度行為，應為施用
    之高度行為所吸收，均不另論罪。又被告同時施用第一級毒
    品海洛因及第二級毒品甲基安非他命，係以一行為同時觸犯
    上開二罪，為想像競合犯，應依刑法第55條之規定，從一重
    之施用第一級毒品罪論處。又被告有犯罪事實欄所載之犯罪
    前科及執行情形，有臺灣高等法院被告前案紀錄表1 份在卷
    可查，其於上開有期徒刑執行完畢後5 年內，故意再犯本件
    有期徒刑以上之罪，為累犯，應依刑法第47條第1 項之規定
    加重其刑。審酌被告歷經觀察勒戒、強制戒治，然仍未戒除
    毒癮，顯見其意志不堅，惟念其施用毒品之行為，究屬戕害
    自己身心，尚未危害他人，且於本院審理中已坦承犯行，犯
    罪後態度良好，暨檢察官具體求刑等一切情狀，爰量處主文
    所示之刑，以示懲儆。
五、扣案之海洛因1 包，經鑑驗後確含第一級毒品海洛因成分無
    訛，業如前述，應依毒品危害防制條例第18條第1 項前段之
    規定，不問屬於被告與否，均沒收銷燬之，其包裝袋因殘留
    微量海洛因毒品而難以析離，爰視同毒品整體，併依前開規
    定沒收銷燬之。至鑑驗耗用之海洛因既已滅失，自無庸再予
    宣告沒收銷燬。另扣案之注射針筒3 支、玻璃球吸食器4 具
    、包裝袋1 只，均為被告所有並供被告施用毒品或包裝施用
    毒品之用，此業據被告供陳在卷（參警卷第5 頁），爰均依
    刑法第38條第1 項第2 款之規定宣告沒收。
據上論斷，應依刑事訴訟法第273 條之1 第1 項、第299 條第1
項前段，毒品危害防制條例第10條第1 項、第2 項，第18條第1
項前段，刑法第11條、第47條第1 項、第55條、第38條第1 項第
2款 ，判決如主文。
本案經檢察官甲○○到庭執行職務。
中    華    民    國    99    年    10   月    15    日
                  刑事第十庭    法  官  張  震
以上正本證明與原本無異。
如不服本判決應於收受送達後10日內向本院提出上訴書狀，並應
敘述具體理由；如未敘述上訴理由者，應於上訴期間屆滿後20日
內向本院補提理由書（均須按他造當事人之人數附繕本）「切勿
逕送上級法院」。
中    華    民    國    99    年    10    月    15    日
                                書記官  邱家銘
附錄本判決論罪科刑之法條：
毒品危害防制條例第10條第1項
施用第一級毒品者，處6月以上5年以下有期徒刑。
毒品危害防制條例第10條第2項
施用第二級毒品者，處3年以下有期徒刑。

司法院資訊處製作；財團法人民間司法改革基金會備份。
